臺灣臺北地方法院民事判決　　　　　　　 100年度親字第85號
　　原　　　告　鄭筱燕
　　　　兼
　　法定代理人　鄭淑珍
　　訴訟代理人　薛銘鴻律師
　　被　　　告　林介仁
上列當事人間請求確認親子關係存在等事件，本院於民國　 100
年 12 月 14 日言詞辯論終結，判決如下：
    主      文
確認原告鄭筱燕與被告林介仁間之親子關係存在。
被告應給付原告新臺幣貳佰肆拾捌萬伍仟元，及自民國100年9月
1日起，按月給付原告新臺幣萬伍仟元。
訴訟費用由被告負擔。
本判決第二項，於原告以新臺幣捌拾萬元及按月以新臺幣壹萬
貳仟元為被告供擔保後，得假執行。
    事實及理由
一、原告主張：原告鄭淑珍與被告林介仁相識並交往，於民國93
    年6月8日原告鄭淑珍自被告林介仁受胎，產下原告鄭筱燕，
    原告鄭淑珍亦因被告林介仁之配偶提起妨害家庭之刑事告訴
    ，經臺灣板橋地方法院判刑在案。原告鄭筱燕係原告鄭淑珍
    與被告林介仁所生之非婚生子女，因遲未辦理戶籍登記，致
    原告之身分關係不明確，有以判決確認之必要，爰提起本件
    確認訴訟。另被告林介仁曾於94年9月20日簽立悔過書，其
    中第二項約定每月支付原告二人基本生活費新台幣3萬5千元
    ，惟被告林介仁迄今未曾給付，爰依協議請求被告給付等語
    ，並聲明如主文所示。
二、被告則以：伊不知道原告鄭筱燕是自己的孩子，伊和孩子已
    經做過血緣鑑定，但是伊不知鑑定結果，對血緣鑑定證明沒
    有意見，原告鄭淑珍每天不工作，每天睡到十二點，每天鬧
    ，伊為了安撫原告鄭淑珍才寫下協議書，伊是被原告鄭淑珍
    脅迫才寫下協議書，協議書是伊寫的，但是不是出於自己意
    思寫的等語。
三、按「確認法律關係之訴，非原告有即受確認判決之法律上利
    益者，不得提起之。」，民事訴訟法第 247 條第 1 項前段
    定有明文。所謂即受確認判決之法律上利益，係指法律關係
    之存否不明確，原告主觀上認其在法律上之地位有不妥之狀
    態存在，且此種不妥之狀態，能以確認判決將之除去者而言
    （最高法院 52 年臺上字第 1240 號判例參照）。本件原告
    鄭筱燕戶籍登記生父欄為空白，則原告私法上之身分關係尚
    非明確，就其間身分法上權利義務難謂無影響，而此種名實
    不符之狀態得以確認判決除去，應認原告有即受確認判決之
    法律上利益，合先敘明。
四、得心證之理由：
（一）按非婚生子女除經生父認領或視同認領外，與其生父在法
      律上不生父子關係，不得提起確認父子關係成立之訴，業
      經最高法院 43 年台上字第 1180 號著有判例。又按非婚
      生子女經生父撫育者，視為認領，民法第  1065  條第 1
      項之規定。經查，原告主張原告鄭淑珍自被告林介仁受胎
      產下原告鄭筱燕之情，業經提出法務部調查局  DNA 鑑識
      實驗室鑑定書，依鑑定結果所示：「依據遺產傳法則鄭筱
      燕之各項  DNA 型別與林介仁之相對應型別均無矛盾，研
      判林介仁極有可能（機率 99.99% 以上），為鄭筱燕之生
      父等語。」此有上開鑑定書附卷可稽。另查原告鄭淑珍與
      被告曾同居，而原告鄭筱燕亦與被告共同生活，則原告鄭
      筱燕與被告林介仁間確有父女之自然血緣，且原告鄭筱燕
      自幼被告即為撫育，依法視為被告認領。從而，原告鄭筱
      燕訴請確認與被告間之親子關係存在，即屬有據，應予准
      許。
（二）原告是否有脅迫情事而得許被告撤銷系爭悔過書？
   1、按因被詐欺或被脅迫而為意思表示者，表意人得撤銷其意
      思表示。但詐欺係由第三人所為者，以相對人明知其事實
      或可得而知者為限，始得撤銷之。民法第92 條第1項定有
      明文。又按當事人主張其意思表示係因被詐欺或被脅迫而
      為之者，應就其被詐欺或被脅迫之事實，負舉證責任，最
      高法院21年上字第2012號判例著有明文。是本件被告抗辯
      其於  94 年 9 月 20 日簽訂系爭悔過書時受有脅迫，自
      應就其被脅迫之事實，負舉證之責。經查，本件系爭悔過
      書之內容係被告親筆所書，且為免原告鄭淑珍繼續吵鬧影
      響日常生活作息，暫時安撫原告鄭淑珍之情緒而簽訂系爭
      悔過書，此屬被告主觀權衡利弊得失後，依自由意志所為
      之選擇，難謂受有不法之脅迫，是以，原告以遭脅迫為由
      ，主張依民法第  92 條第 1 項規定撤銷簽訂系爭悔過書
      之意思表示，此部分主張顯不足取，系爭悔過書應屬合法
      有效。
   2、綜上，原告本於系爭悔過書約定請求被告給付自94年10月
      起至100年8月止，共計71個月，每月3萬5仟元，應給付原
      告之款項共計2,485,000元及自100年9月1日起按月給付原
      告3萬5仟元，為有理由，應予准許。又原告陳明願供擔保
      聲明宣告假執行，核無不合，爰酌定相當之擔保金額，予
      以准許
五、本件判決基礎已臻明確，兩造其餘攻防方法及訴訟資料經本
    院斟酌後，核與判決結果不生影響，故不另一一論述，併此
    敘明。
六、據上論結，原告之訴為有理由，依民事訴訟法第 78 條、第
    390 條第 2 項，判決如主文。
中    華    民    國   100    年    12    月    28    日
                          家事庭法  官  彭南元
以上正本係照原本作成。
如對本判決上訴，須於判決送達後20日內，向本院提出上訴狀。
中    華    民    國   100    年    12    月    28    日
                                書記官  尹遜言